【裁判字號】    90,易緝,135
【裁判日期】    900416
【裁判案由】    賭博
【裁判全文】
臺灣臺中地方法院刑事判決                          九十年度易緝字第一三五號
    公  訴  人  臺灣台中地方法院檢察署檢察官
    被      告  甲○○
右列被告因賭博案件，經檢察官聲請簡易判決處刑 (八十九年度偵字第八九六七號)
，本院認不宜簡易判決處刑，改依通常程序審理，判決如左：
    主  文
甲○○共同以賭博為常業，處有期徒刑陸月，如易科罰金，以參佰元折算壹日。扣案
之電動賭博機具（均含ＩＣ板）拾貳台（含賓果連線、賓果、小瑪琍、超級寶石列車
各壹台、東方之珠及撲克單機各貳台、滿貫大亨肆台）、賭檯上之財物現金新台幣伍
仟玖佰柒拾元、代幣壹袋、計分卡壹疊、開分洗分表壹張及開箱表壹張，均沒收之。
    事  實
一、甲○○係台中市○○路○段一五號「吉利茶坊」之負責人，明知未依電子遊戲場
    業管理條例規定辦理營利事業登記者，不得經營電子遊戲場業，竟未辦理營利事
    業登記，並基於常業賭博之犯意，自民國八十八年十二月二日起，在上開「吉利
    茶坊」之公眾得出入場所，擺設電動賭博機具（均含ＩＣ板）十二台（含賓果連
    線、賓果、小瑪琍、超級寶石列車各一台、東方之珠及撲克單機各二台、滿貫大
    亨四台），並分別自八十八年十二月九日及八十九年一月一日起，以月薪新台幣
    （下同）一萬九千元及二萬五千元，僱用與其有犯意聯絡之賴佩怡（業經本院於
    八十九年十二月二十九日判決）、顏正和（業經本院於九十年三月十九日判決）
    為店員，擔任兌換代幣及兌換現金、計分券（即紅茶券）之工作，而共同與不特
    定人賭博財物，並均以此為業，恃以維生。其賭法為：參與賭博之人，以硬幣十
    元兌換代幣一枚，將代幣投入上開電動機具內，以十比一之比例押注賭玩，押中
    可得二倍至五十倍不等之分數，累積輸贏所得之分數，可兌換現金或計分卡（即
    紅茶券，十分可換一杯之紅茶券），如未押中，賭資即歸甲○○所有。嗣於八十
    九年一月二十八日二十二時四十分許，於賴佩怡為喬裝客人之警員劉文聰洗分五
    十分後，通知顏正和兌換現金五百元，顏正和交付現金五百元予劉文聰之際，為
    警當場查獲，並扣得電動賭博機具（均含ＩＣ板）十二台（含賓果連線、賓果、
    小瑪琍、超級寶石列車各一台、東方之珠及撲克單機各二台、滿貫大亨四台）、
    賭資五千九百七十元、員工上班記錄卡四張及甲○○所有，供犯罪所用之代幣一
    袋、計分卡一疊、開分洗分表一張及開箱表一張。
二、案經台中市警察局第一分局報告臺灣台中地方法院檢察署檢察官聲請簡易判決處
    刑，本院改依通常程序審理。
    理  由
一、右開犯罪事實，業據被告甲○○於警訊、偵查及本院審理中坦承不諱，並經證人
    即當日喬裝賭客之警員劉文聰到院結證明確，此外，復有扣案之上開電動賭博機
    具十二台、賭檯處之財物現金五千九百七十元及代幣一袋、計分卡一疊、員工上
    班記錄卡四張、開分洗分表一張及開箱表一張足資佐證。本件事證明確，被告犯
    行堪以認定。
二、查電子遊戲場業管理條例於八十九年二月三日經總統公布施行，於同年月五日生
    效，該條例第一條明示：「為管理電子遊戲場業，並維護社會安寧，善良風俗、
    公共安全及國民身心健康，特設定本條例」，足見其立法目的之一即在於管理電
    子遊戲場業。而所謂電子遊戲場業，依該條例第二條規定，係指設置電子遊戲機
    供不特定人益智娛樂之營利事業。換言之，僅須設置電子遊戲機供人娛樂以營利
    者，即屬電子遊戲場業管理條例所指之電子遊戲場業，其規模如何則非所問，此
    由經濟部八十九年六月三十日經八九商字第八九○一八五三六號函示自明。再者
    ，依該條例第十六條之規定，非電子遊戲場業之其他營利事業，不得就其營業場
    所，供他人設置電子遊戲機營業，如違反該條規定，依第二十八條規定處行為人
    新台幣十萬元以上五十萬元以下罰鍰，並限期令其改善。故在非電子遊戲場業之
    其他營利事業場所設置電子遊戲機以營利者，仍屬由該條例規範之範疇，益徵該
    條例所指之電子遊戲場業並不專以設置電子遊戲機供人娛樂為限，在非電子遊戲
    場業之其他營利事業場所設置者仍屬之。是如係在自己經營之非電子遊戲場業之
    營業場所，附帶擺設電子遊戲機供人娛樂者，仍屬該條例第三條所指之「設置電
    子遊戲機供不特定人益智娛樂之營利事業」，依該條例第十五條之規定，仍應辦
    理營利事業登記證後始得營業。亦即所謂電子遊戲場業，僅須有設置電子遊戲機
    供人為益智娛樂者即屬之（該條例第三條），至其係專以提供電子遊戲機供人娛
    樂或在非電子遊戲場業之營業場所附帶提供電子遊戲機供人娛樂，應非所問。從
    而在非電子遊戲場業之營業場所（如便利超商、保齡球館、泡沫紅茶店、撞球場
    、檳榔攤‧‧‧等），附帶擺設電子遊戲機供人娛樂者，仍須依該條例第十五條
    之規定辦理營利事業登記證後始得擺設，否則，仍應依該條例二十二條論罰。蓋
    依該條例第二十八條規定，提供非電子遊戲場業之其他營利事業之營業場所予他
    人擺設電子遊戲機仍須處罰，如非電子遊戲場業之營利事業人，自行在該營業場
    所擺設電子遊戲機，未經依法登記而不予處罰，顯然輕重失衡，當非該條例管理
    電子遊戲場業之立法意旨。又電子遊戲場業管理條例所稱電子遊戲機，指利用電
    、電子、電腦、機械或其他類似方式操縱，以產生或顯示聲光影像、圖案、動作
    之遊戲機具，或利用上述方式操縱鋼珠或鋼片發射之遊樂機具。但未具影像、圖
    案，僅供兒童騎乘者，不包括在內，電子遊戲場業管理條例第十五條、第三條、
    第四條第一項分別定有明文。雖同條例第四條第二項規定電子遊戲機不得有賭博
    之設計及裝置，並分類為益智類、鋼珠類、娛樂類。然此僅係規範電子遊戲機不
    得有賭博之設計及裝置，並非有賭博之設計及裝置即非屬電子遊戲機，此參諸同
    條例第四條第一項關於電子遊戲機之定義，僅排除未具影像、圖案，僅供兒童騎
    乘之機種即明。另參諸經濟部依電子遊戲場業管理條例第四條第三項規定訂定之
    電子遊戲機分類標準第二條第三款第三目所定之娛樂類電子遊戲機係「其操作結
    果具射倖性，且所得之分數得作為兌換獎品之憑証或作為轉押注使用者屬之」，
    此即與一般所謂「電動賭博機具」特徵相符。足見電子遊戲場業管理條例第四條
    並未認有賭博之設計及裝置之電子遊戲機，非屬電子遊戲機。再觀諸電子遊戲場
    業管理條例第七條所定電子遊戲場業者不得陳列、使用未經中央主管機關評鑑分
    類及公告之電子遊戲機及擅自修改已評鑑分類之電子遊戲機，電子遊戲機之機具
    結構或軟體經修改者，視為新型機種，應即依規定申請檢驗及評鑑分類。凡違反
    同條例第七條第一項之規定者，依同條例第二十二條第三項處負責人或行為人新
    台幣十萬元以上五十萬元以下罰鍰。可知未經中央主管機關評鑑分類及公告之電
    子遊戲機及擅自修改已評鑑分類之電子遊戲機僅屬不得陳列、使用之非法電子遊
    戲機，並非不屬電子遊戲機，其陳列、使用非法電子遊戲機業者，亦未被排除而
    認其非屬電子遊戲場業者。又同條例第二十一條更明定電子遊戲場業不得設置電
    子遊戲場業管理條例施行前已公告查禁之電子遊戲機供人娛樂。違反者依同條例
    第三十五條處罰鍰，並撤銷其公司或營利事業之登記或部分登記事項，併將其機
    具沒入銷燬，其涉有賭博嫌疑者移送司法機關依法辦理。益徵有賭博之設計及裝
    置之遊戲機仍屬電子遊戲場業管理條例所稱之電子遊戲機。從而，有賭博之設計
    及裝置之遊戲機，只要係利用電、電子、電腦、機械或其他類似方式操縱，以產
    生或顯示聲光影像、圖案、動作之遊戲機具，或利用上述方式操縱鋼珠或鋼片發
    射之遊樂機具，且無未具影像、圖案，僅供兒童騎乘者之情形，即屬電子遊戲場
    業管理條例所稱之電子遊戲機，與其是否有賭博之設計及裝置無關。如認賭博性
    電子遊戲機非屬電子遊戲場業管理條例所稱之電子遊戲機，則必產生未依電子遊
    戲場業管理條例規定辦理營利事業登記之業者設置經中央主管機關評鑑分類及公
    告之電子遊戲機時，應依電子遊戲場業管理條例第二十二條論罪科刑，反而設置
    賭博性電子遊戲機供人賭博時，不得依電子遊戲場業管理條例論罪科刑。尤其在
    刑法第二百六十六條第一項之普通賭博罪時，更將產生未依電子遊戲場業管理條
    例規定辦理營利事業登記證之業者設置經中央主管機關評鑑分類及公告之電子遊
    戲機時，應依電子遊戲場業管理條例第二十二條論罪科刑（刑責較重），反而設
    置未經中央主管機關評鑑分類及公告之賭博性電子遊戲機供人賭博時，僅依刑法
    第二百六十六條第一項之普通賭博罪論罪科刑（刑責較輕）之不公平現象。
二、核被告甲○○所為，係犯刑法第二百六十七條之常業賭博罪及違反電子遊戲場業
    管理條例第十五條之規定，觸犯同條例第二十二條之罪。被告在吉利茶坊與不特
    定人以偶然勝負之射倖行為賭博財物，並資以為生，為常業犯。其與同案共犯顏
    正和、賴佩怡就上開犯行有犯意之聯絡及行為之分擔，均為共同正犯。而被告所
    犯上開二罪間，有方法結果之關係，為牽連犯，應依刑法第五十五條之規定，從
    一重之刑法常業賭博罪處斷。爰審酌被告犯罪之動機係資以為生，本身為該茶坊
    實際負責人，對於本案應負最大責任，所為與不特定人以偶然之勝負之射倖行為
    賭博財物，破壞社會善良風俗，犯罪後坦承不諱，態度良好及公訴人具體求刑等
    一切情狀，量處如主文所示之刑，並諭知易科罰金之折算標準，以資懲儆。查本
    件被告行為後，刑法第四十一條業於九十年一月十日修正公布，同年月十二日生
    效，修正後刑法第四十一條第一項前段規定「犯最重本刑為五年以下有期徒刑以
    下之刑之罪，而受六個月以下有期徒刑或拘役之宣告，因身體、教育、職業、家
    庭之關係或其他正當事由，執行顯有困難者，得以一元以上三元以下折算一日，
    易科罰金。」，與修正前刑法第四十一條規定「犯最重本刑為三年以下有期徒刑
    以下之刑之罪，而受六個月以下有期徒刑或拘役之宣告，因身體、教育、職業、
    家庭之關係，執行顯有困難者，得以一元以上三元以下折算一日，易科罰金。」
    不同。故依刑法第二條第一項前段規定，本件自應適用裁判時之法律即修正後刑
    法第四十一條第一項前段之規定，諭知被告易科罰金之折算標準，併此敘明。另
    如事實欄所載之電動賭博機具十二台及賭資五千九百七十元，為當場賭博之器具
    及賭檯處之財物，均應依刑法第二百六十六條第二項規定宣告沒收。又扣案之代
    幣一袋、計分卡一疊、開分洗分表一張及開箱表一張，均係被告甲○○所有，且
    係供犯罪所用之物，業據本院查明在卷，應依刑法第三十八條第一項第二款規定
    宣告沒收。
據上論斷，應依刑事訴訟法第四百五十二條、第二百九十九條第一項前段，電子遊戲
場業管理條例第二十二條，刑法第二條第一項前段、第十一條前段、第二十八條、第
二百六十七條、第五十五條、第二百六十六條第二項、第四十一條第一項前段、第三
十八條第一項第二款，罰金罰鍰提高標準條例第一條前段、第二條，判決如主文。
中      華      民      國    九十      年      四      月     十六     日
                        台灣台中地方法院刑事第三庭
                            審判長法  官  唐 光 義
                                  法  官  張 智 雄
                                  法  官  黃 炫 中
右正本證明與原本無異。
如不服本判決，應於判決送達後十日內向本院提出上訴狀，上訴於臺灣高等法院臺中
分院( 須附繕本 )。
                                  書記官
中      華      民      國    九十      年      四      月     十七     日


司法院資訊處製作；財團法人民間司法改革基金會備份。
